【裁判字號】    95,易,1473
【裁判日期】    951130
【裁判案由】    傷害
【裁判全文】
臺灣臺北地方法院刑事判決              95年度易字第1473號
公  訴  人  臺灣臺北地方法院檢察署檢察官
被      告  甲○○
上列被告因傷害案件，經檢察官提起公訴 （95年度偵緝字第919號）
，本院判決如下：
    主  文
甲○○無罪。
    理  由
一、本件公訴意旨略以：被告甲○○於民國九十三年十二月一日
    起僱用菲律賓籍之外籍勞工Maluisa.M 在臺北市○○區○○
    街二０八巷四七弄六號六樓住處從事家庭看護工作，對Malu
    isa.M 平日在工作上之表現即深感不悅，嗣於同年月十三日
    Maluisa.M不慎將被告上開住所鑰匙遺失後，對於Maluisa.M
    更是心生怨隙。詎被告竟基於傷害他人身體之概括犯意，自
    同年月十三日起至同年月十五日上午九時三十分止，在上址
    連續多次以手指戳胸、腳踢、徒手毆打頭部、抓頭髮、衣架
    抽打及推撞牆壁等方式傷害Maluisa.M之身體，致Maluisa.M
    因此受有上肢及大腿多處擦傷與瘀青之傷害。嗣 Maluisa.M
    因無法忍受被告之傷害，於九十三年十二月十五日上午九時
    三十分許逃離上址，前往仲介來臺工作之漢業人力資源管理
    顧問有限公司（下稱漢業公司）求救，經漢業公司陪同前往
    臺北市政府勞工局提出申訴而始知上情。案經Maluisa.M 告
    訴及臺北市政府警察局大安分局報告偵辦。因認被告涉犯刑
    法第二百七十七條第一項之普通傷害罪嫌云云。
二、按犯罪事實應依證據認定之，無證據不得認定其犯罪事實；
    不能證明被告犯罪者，應諭知無罪之判決，刑事訴訟法第一
    百五十四條第二項、第三百零一條第一項前段分別定有明文
    。認定犯罪事實所憑之證據，雖不以直接證據為限，間接證
    據亦包括在內，然無論直接或間接證據，其為訴訟上之證明
    ，須於通常一般之人均不致於有所懷疑，而得確信其為真實
    之程度者，始得據之為有罪之認定，倘其證明尚未達到此一
    程度，而有合理性懷疑之存在時，即無從為有罪之認定，此
    有最高法院七十六年台上字第四九八六號判例意旨可資參照
    。又告訴人之告訴，本以使被告受刑事訴追為目的，故其陳
    述是否與事實相符，自應調查其他證據，以資審認，茍其所
    為攻擊之詞，尚有瑕疵，則在此瑕疵未予究明以前，即不能
    據採為斷罪之基礎，此亦有最高法院六十九年台上字第一五
    三一號判例意旨參照。
三、起訴意旨認被告涉有上開傷害犯行，無非以告訴人亦即證人
    Maluisa.M 於偵查中之指訴；證人丙○○、萬宗楠、乙○○
    於偵查中之證述，暨有馬偕紀念醫院乙種診斷證明書、本院
    九十四年度勞訴字第一三四號案件九十四年十二月五日、九
    十五年一月十六日言詞辯論筆錄及民事判決各一份、證人Ma
    luisa.M照片附卷，為其主要論罪依據。然訊據被告甲○○
    堅決否認涉有上開傷害犯行，辯稱：本件係因證人Maluisa.
    M 知其即將以渠工作不力為由，通知漢業公司前來將之帶回
    遣送回國，逕自其上開住處逃至漢業公司後誣指遭其毆打成
    傷，證人Maluisa.M 驗傷診斷書上之傷害與其無關，其未曾
    出手毆打證人Maluisa.M 等語。
四、經查：
  (一)證人Maluisa.M 係經漢業公司仲介來臺，自九十三年十二月
    一日起至被告上開住處擔任看護工作之菲律賓籍勞工，同年
    月十五日上午九時三十分許，逕自離開被告上開住處前往漢
    業公司求助，該時證人Maluisa.M 確有受傷，翌日經亦即臺
    北市政府勞工局外勞查察人員將之帶往醫院檢驗結果，證人
    Maluisa.M 係受有上肢及大腿多處擦傷與瘀青等傷害之事實
    ，業經證人蕭愉珮亦即新事社會服務中心外勞組專員於偵查
    中證述在卷（偵查卷第二一頁、偵緝卷第一九頁），並經證
    人乙○○亦即帶同證人Maluisa.M 至醫院驗傷之臺北市政府
    勞工局外勞查察人員，以及證人萬宗楠、丙○○亦即漢業公
    司負責人及員工於偵查中分別證述無訛（偵查卷第三九頁；
    偵緝卷第一九頁至第二一頁），且有馬偕紀念醫院乙種診斷
    證明書一份及證人Maluisa.M 受傷照片四張在卷可稽（偵查
    卷第一一頁、第四六頁、第四七頁）。而被告在證人Maluis
    a.M 於九十三年十二月十五日上午九時三十分許，前往漢業
    公司求助前，確有因不滿證人Maluisa.M 工作品質不佳之問
    題，於九十三年十二月十二日、十三日先後二次要求漢業公
    司人員前來處理，並經漢業公司負責人亦即證人萬宗楠連續
    開立二張警告單予證人Maluisa.M 收受一節，亦據被告於偵
    查中及本院審理時供述在卷，且有證人萬宗楠於本院九十四
    年度勞訴字第一三四號案件審理時證述屬實亦據本院調閱上
    開卷宗核閱無誤，有本院上開民事卷九十四年十二月五日言
    詞辯論筆錄（上開民事卷第二五頁）在卷可稽，此部分之事
    實，固堪認定。
  (二)然酌諸證人Maluisa.M 對於渠究係如何遭被告毆打成傷之細
    節，於偵查中僅泛證稱：自九十三年十二月十二日起至同年
    月十六日止，持續遭被告持衣架揮打左手臂、用腳踢踹及手
    壓胸部之方式毆打受傷云云（偵查卷第二一頁），並未明確
    指出遭被告毆打之次數及歷次遭毆之方式，且證人Maluisa.
    M 於偵查中所指被告並有「用手壓我的胸部」致渠受傷之施
    暴方式，衡常亦殊難想像僅憑被告係一中年女子之力，縱使
    握拳出手揮擊證人Maluisa.M 胸部，亦非必造成瘀傷或挫傷
    之情形下，單單徒手按壓即可造成證人Maluisa.M 胸部受傷
    。又依證人Maluisa.M 嗣於本院上開民事案件審理中，證稱
    ：「（隔天去勞工局投訴時，身上的瘀傷是如何造成的？）
    那是一個禮拜前，雇主一直打一直打所留下來的傷，從鑰匙
    不見後，一直打。」之情（本院上開民事卷第四四頁背面）
    ，指稱被告係自渠遺失被告上開住處鑰匙後，亦即約自渠於
    九十三年十二月十五日至漢業公司求助時起往前回溯一星期
    前之九十三年十二月八日某時許，開始動手施暴之時間，非
    僅與證人Maluisa.M 於偵查中上開所證：係自九十三年十二
    月十二日起遭被告毆打成傷之傷害時間，互異其詞，亦與證
    人Malu isa.M事後告知證人丙○○，經證人丙○○於偵查中
    證稱：「‧‧‧約一個星期後約十二月六、七日就發生雇主
    對他不滿意‧‧‧但沒有出手毆打，十日告訴人弄丟了家裡
    鑰匙，雇主就打他一巴掌，用腳踢他，又抓告訴人手臂‧‧
    ‧那時開始只要告訴人做錯就打‧‧‧」云云之開始施暴時
    間不符（偵查卷第三九頁）。再如證人Maluisa. M證稱左手
    臂所受傷害係遭被告持衣架毆打所致云云為真，則證人Malu
    isa.M 左手臂所受點狀及塊狀瘀傷，亦顯與一般遭人持衣架
    毆打所應呈現之條狀瘀傷情形，相去甚遠，此觀諸上開證人
    Maluisa.M傷害照片自明。是以，證人Maluisa.M指稱其左手
    臂所受瘀傷均係因遭被告持衣架毆打所致云云，顯非無疑。
    參以證人Maluisa.M 於九十三年十二月十五日上午九時三十
    分許，離開被告上開住處前，見被告欲持行動電話撥打，確
    有出手搶走被告之行動電話，並與被告發生拉扯推擠之舉，
    亦據證人Maluisa.M 於本院上開民事案件審理中自承在卷等
    情（本院上開民事卷第四五頁），益徵證人Maluisa.M 亦非
    毫無還手反制能力之人，果遭被告毆打，亦斷無呆立在現場
    任由被告持衣架不斷朝渠左手臂同一部位定點毆擊，致呈塊
    狀瘀傷之理。據此，足認證人Maluisa.M 上開所證各節，存
    有諸多瑕疵違常之處，要難採信。況吾人於日常生活中，因
    不慎跌撞地面或碰撞桌椅等硬物，致四肢受有擦傷、挫傷或
    瘀傷者，再所多見，遑論證人Maluisa.M 係專職來台擔任看
    護工，且需兼做家庭大小事務，終日從事勞動工作之人，自
    不能排除證人Maluisa.M 所受上開傷害係在工作或生活起居
    中不慎跌碰撞擊所致之可能性。準此，足認被告辯稱證人Ma
    luis a.M所受上開傷害係因不慎自行碰撞所致，與其無關等
    語，非無可採。至證人乙○○、萬宗楠、丙○○事後參與處
    理本件糾紛時，雖均曾親眼目睹證人Maluisa.M 受有上開擦
    傷及瘀傷，然此僅足以證明證人Maluisa.M 受有上開傷害之
    間接事實，無法證明被告確有出手毆打證人Maluisa.M 成傷
    之直接事實。而證人萬宗楠、丙○○又非親自見聞被告有無
    出手毆打證人Maluisa.M 之人，於偵查中及本院上開民事案
    件審理中所證關於證人Maluisa.M 遭被告毆打成傷之過程，
    均係經證人Maluisa.M 轉述得知，自屬傳聞證據，亦不得遽
    以作為認定被告確有上開傷害犯行之證據。
  (三)綜上所述，證人Maluisa.M 上開所證各節，既存有諸多瑕疵
    違實之處，自不能據此全然排除證人Maluisa.M 所受上開傷
    害，係因己不慎跌撞所致之可能性，亦不得僅因被告在證人
    Maluisa.M 受雇期間，因不滿證人Maluisa.M 工作品質不佳
    ，多所責備之事實，逕認被告有以起訴意旨所載之連續多次
    以手指戳胸、腳踢、徒手毆打頭部、抓頭髮、衣架抽打及推
    撞牆壁等方式傷害證人Maluisa.M ，致證人Maluisa.M 受有
    上開傷害之情事，是本件尚未達一般人均不致有所懷疑，而
    得確信為真實之程度。此外，復查無其他積極證據足證被告
    涉有公訴意旨所指之上開傷害犯行，自屬不能證明被告犯罪
    ，揆諸前揭規定與判例意旨，依法當應為無罪判決之諭知。
據上論斷，應依刑事訴訟法第三百零一條第一項，判決如主文。
本案經檢察官高怡修到庭執行職務。
中    華    民    國    95    年    11    月    30    日
                        臺灣臺北地方法院刑事第十五庭
                            審判長法  官  廖紋妤
                                  法  官  邱蓮華
                                  法  官  吳麗英
上正本證明與原本無異。
如不服本判決，應於判決送達後10日內向本院提出上訴狀（應抄
附繕本）。告訴人或被害人如對於本判決不服者，應具備理由請
求檢察官上訴，其上訴期間之計算係以檢察官收受判決正本之日
期為準。
                                  書記官  田華仁
中    華    民    國    95    年    11    月    30    日


司法院資訊處製作；財團法人民間司法改革基金會備份。
